臺灣高雄地方法院刑事判決　　　　　　　 95年度易字第926號
公　訴　人　臺灣高雄地方法院檢察署檢察官
被　　　告　戊○○
上列被告因偽造文書案件，經檢察官提起公訴（94年度偵緝字第
1424號），本院判決如下：
    主  文
戊○○無罪。
    理  由
一、公訴意旨略以：被告戊○○於民國（下同）89年至90年間，
    擔任逸嵐企業有限公司（址設苗栗市○○路27號，以下稱逸
    嵐公司）之會計，負責逸嵐公司之扣繳憑單製作及報稅事宜
    ，為從事業務之人。被告明知己○○於89年間並未任職於逸
    嵐公司，竟於90年1 月間製作逸嵐公司89年度各類所得扣繳
    暨免扣繳憑單及申報書時，製作己○○於89年間自逸嵐公司
    領取薪資新臺幣（下同）22萬8 千元之不實電磁紀錄資料，
    儲存於磁碟片上，並於90年1 月間將此業務上登載不實之電
    磁紀錄物磁碟片持向財政部臺灣省國稅局苗栗縣分局申報而
    行使之，足以生損害於稅捐機關對稅籍管理之正確性及己○○本人。因認被告涉犯刑法第216 條、第215 條從事業務之
    人將明知為不實之事項登載於其業務上作成之準文書而行使
    之罪嫌等情。
二、按犯罪事實應依證據認定之，無證據不得認定犯罪事實；不
    能證明被告犯罪者，應諭知無罪之判決，刑事訴訟法第154
    條第2 項、第301 第1 項分別定有明文。又認定犯罪事實所
    憑之證據，雖不以直接證據為限，間接證據亦包括在內，然
    而無論直接或間接證據，其為訴訟上之證明，須達於通常一
    般之人均不致有所懷疑，而得確信其為真實之程度者，始得
    據為有罪之認定，此有最高法院76年度臺上字第4986號判例
    意旨可資參照。又檢察官對於起訴之犯罪事實，應負提出證
    據及說服之實質舉證責任，倘其所提出之證據，不足為被告
    有罪之積極證明，或其指出證明之方法，無從說服法院以形
    成被告有罪之心證，基於無罪推定之原則，自應為被告無罪
    判決之諭知，最高法院92年度臺上字第128 號判例亦已明揭
    其旨。
三、證據能力之說明：
    按被告以外之人於偵查中向檢察官所為之陳述，除顯有不可
    信之情況外，得為證據，刑事訴訟法第159 條之1 第2 項定
    有明文。本件證人乙○○於94年12月5 日偵訊時具結而向檢
    察官所為之陳述，並無事證足認遭到強暴、脅迫或其他不當
    外力干擾，未見有何顯不可信之情況，且已於本院審判時到
    庭接受交互詰問，賦予被告對質詰問之機會，其於偵訊時之
    證述自得為證據。至於證人甲○○於93年5 月11日偵訊時具
    結而向檢察官所為之陳述，亦無事證足認遭到強暴、脅迫或
    其他不當外力干擾，未見有何顯不可信之情況，至於證人嗣
    後於本院96年10月18日審判期日雖依刑事訴訟法第180 條規
    定陳明拒絕證言而未經被告對質詰問（本院卷117 頁），然
    參酌刑事訴訟法第159 條之2 第2 項規定（詳前）以及同法
    第159 條之3 第4 款：被告以外之人於到庭後無正當理由拒
    絕陳述者，其於檢察事務官或司法警察官調查中所為之供述
    ，經證明其具有可信之特別情況，且為證明犯罪事實之存否
    所必要者，得為證據之意旨以觀，以證人甲○○於93年5 月
    11日偵訊時之陳述作為證據，應與證據法則無違（最高法院
    96年度臺上字第4133號判決意旨參照）。復按被告以外之人
    於審判外之陳述，雖不符刑事訴訟法第159 條之1 至第159
    條之4 規定，而經當事人於審判程序同意作為證據，法院審
    酌該言詞陳述或書面陳述作成時之情況，認為適當者，亦得
    為證據；當事人、代理人或辯護人於法院調查證據時，知有
    該法第159 條第1 項不得為證據之情形，而未於言詞辯論終
    結前聲明異議者，視為有前項之同意，該法第159 條之5 已
    明揭其旨。本件所引其他審判外之書面事證，檢察官及被告
    均知為審判外之書面資料，且均同意或無異議作為證據，本
    院審酌其取證之過程並無瑕疵，且與本案具有關連性，未見
    有何不適當之情形，是亦得為證據。
四、訊據被告堅決否認有何偽造文書犯行，辯稱：伊只是去逸嵐
    公司幫忙倒茶、打掃、開關門，掛名會計只是好聽，所有資
    料都是老闆乙○○拿給伊，要伊交給會計師，用1 個牛皮紙
    袋裝，伊每個月都會交1 袋東西給會計師，伊根本不知道裡
    面是何物，亦不知道是不是報稅之資料，伊並沒有幫公司報
    稅，伊之配偶賴新興於89年8 月28日發生車禍，伊從次日即
    89年8 月29日起就未在逸嵐公司任職等語。經查：
（一）己○○於89年間並未在逸嵐公司任職領取薪資，然逸嵐公
      司申報89年度各類所得扣（免）繳憑單時，竟虛報己○○
      領取薪資22萬8 千元，該公司其申報方式係以媒體申報，
      並無書面資料，係遞送磁碟片至財政部臺灣省中區國稅局
      苗栗縣分局，由該分局傳檔至財政部臺灣省中區國稅局彙
      總，再傳檔至財政部財稅資料中心歸戶至各納稅義務人之
      所得檔，逸嵐公司並未辦理營利事業所得稅結算申報等情
      節，業經證人即己○○之姊鍾美珠於92年10月23日檢察事
      務官詢問時證述歷歷（臺灣板橋地方法院檢察署92年度發
      查字第3154號卷第16頁），復有財政部臺灣省北區國稅局
      89年度綜合所得稅各類所得資料清單（同上卷第5 頁）、
      財政部臺灣省中區國稅局苗栗縣分局94年3 月30日中區國
      稅苗縣二字第0940004205號函（臺灣高雄地方法院檢察署
      94年度偵字第6796號卷第14至16頁）、該分局94年9 月14
      日中區國稅苗縣一字第0940013193號函（臺灣高雄地方法
      院檢察署94年度偵緝字第1424號卷第30、31頁）、該分局
      94年11月17日中區國稅苗縣二字第0940016828號函（同上
      卷第34至36頁）、該分局95年4 月26日中區國稅苗縣二字
      第0950025809號函（同上卷第57至58頁）在卷可稽，應堪
      認定。
（二）其次，89年度員工薪資所得之申報時間為90年1 月份，業
      經證人即曾為逸嵐公司處理報稅事宜之丙○○於96年10月
      18日本院審判時證述明確（本院卷第116 頁），公訴意旨
      亦同此認定。是再應審究者，厥為被告於90年1 月間究竟
      有無在逸嵐公司任職而處理相關申報事務。茲將各證人之
      相關陳述分析如下：
  １、證人丙○○於95年4 月27日偵訊時證稱：伊有為逸嵐公司
      申報88年度之營業稅及營利事業所得稅，89年度則僅有為
      逸嵐公司申報1 月到6 月之營業稅，報稅資料是被告與伊
      接洽，88年度之報稅酬勞也是被告交付給伊，89年度之酬
      勞部分被告並未支付，伊亦未向被告收取，至於乙○○曾
      由被告帶去伊之會計事務所1 次，是為了伊不要再為逸嵐
      公司記外帳之事等語，並提出丙○○不再為逸嵐公司處理
      相關事務後，被告前往丙○○處取回逸嵐公司相關資料之
      領據附卷（臺灣高雄地方法院檢察署94年度偵緝字第1424
      號卷第60、61、64、66頁）。另其於96年10月18日本院審
      判時證稱：伊有為逸嵐公司辦理設立登記及記帳業務，是
      因為被告去找伊，而記帳部分是自88年12月間開始辦理，
      幾乎均是被告去找伊，另外還有1 個伍先生，被告會將整
      袋資料交給伊，報稅記帳方面均是被告在負責，記帳費用
      亦為被告交付予伊，記帳部分只做到89年6 月底，被告於
      7 月12日曾去找伊拿回部分資料，8 月2 日又去拿2 次資
      料，分3 次將公司資料均帶走，不知被告後來找誰記帳，
      至於89年度員工薪資所得是在90年1 月份申報，當時伊已
      未為逸嵐公司處理，亦未經手89年度之員工薪資所得之事
      務等語（本院卷第111 至116 頁）。
  ２、證人乙○○於94年12月5 日偵訊時證稱：當時逸嵐公司及
      冠凱公司之大、小章均在被告處，因為被告要負責領發票
      、將資料交給會計師報稅，逸嵐公司扣繳憑單之資料也是
      伊交給被告報稅，逸嵐公司報稅是被告負責等語（臺灣高
      雄地方法院檢察署94年度偵緝字第1424號卷第46至48頁）
      。另於96年10月18日本院審判時證稱：逸嵐公司與冠凱公
      司合租1 間辦公室，伊是任職於冠凱公司，與逸嵐公司業
      務沒有關係，被告是該2 家公司之會計，負責收發及將申
      報資料交給會計師，伊從臺北去苗栗時會將資料用牛皮紙
      袋封好交給被告，伊並不知道袋內有何資料，伊並未介入
      逸嵐公司記帳業務，只有負責帶資料，冠凱公司及逸嵐公
      司之記帳人員均是被告找的，丙○○只有為逸嵐公司記帳
      ，被告在其配偶出車禍後1 天就沒有任職了等語（本院卷
      第117 至124 頁）。
  ３、證人甲○○於93年5 月11日偵訊時證稱：89年間伊之小舅
      子賴新興之配偶即被告說要在苗栗成立1 間分公司從事砂
      石買賣，問伊是否要投資，伊表示自己沒錢，被告說那當
      人頭就好，所以伊就將身分證影本交給被告去辦，後來伊
      覺得自己另有工作，這樣不好，就向被告表示要退出，被
      告也應允，所以在89年底伊就沒有再掛名等語（臺灣桃園
      地方法院檢察署93年度偵字第2208號卷第69頁）。另於94
      年7 月28日偵訊時證稱：當時賴新興與被告介紹伊與乙○○認識，說要從事砂石生意，乙○○就交代會計戊○○要
      伊在苗栗掛名擔任逸嵐公司負責人，伊拿身分證影本給被
      告去辦手續，伊有去過公司，但未參與公司事務，被告平
      日只去關門、開門，但沒有人在該處上班，伊不知公司報
      稅是何人負責，該處是標示冠凱營造而不是逸嵐公司等語
      （臺灣高雄地方法院檢察署94年度偵緝字第1424號卷第19
      至21頁）。
  ４、細繹前開證人所述內容，充其量僅能認定被告曾經擔任逸
      嵐公司之會計工作處理報稅相關事宜，就此被告所辯雖非
      可採，然而並無證人指證被告直至90年1 月間仍在公司擔
      任此職務。尤有甚者，證人乙○○已證稱被告於其配偶出
      車禍後1 天即離職等語明確，業如前述，而被告之配偶賴
      新興曾於89年8 月28日在苗栗市○○路與府縣路口與魏淑
      芳發生車禍，賴新興並於當日就醫之事實，有臺灣省竹苗
      區車輛行車事故鑑定委員會開會通知單（本院卷第128 頁
      ）、行政院衛生署苗栗醫院96年11月6 日苗醫歷字第0960
      007184號函覆賴新興病歷資料（本院卷第134 至137 頁）
      在卷可參，由此足見被告辯稱從89年8 月29日起即未在逸
      嵐公司任職等語，應非無稽。本件既難認定被告於90年1
      月間仍在逸嵐公司任職，則要難遽認其有為逸嵐公司處理
      89年度所得扣（免）繳憑單申報之相關事宜，而有公訴意
      旨所稱偽造文書之犯行。至於被告於90年1 月間雖仍登記
      為逸嵐公司股東，此有財團法人金融聯合徵信中心查詢資
      料（臺灣板橋地方法院檢察署92年度發查字第3154號卷第
      10至12頁）、經濟部中部辦公室93年3 月15日經（93）中
      辦三字第09330877070 號函送逸嵐公司設立登記及歷次變
      更登記資料（臺灣桃園地方法院檢察署93年度偵字第2208
      號卷第41至62頁）在卷可參，然而登記為公司股東未必即
      有參與公司事務之處理，尚無從以此為不利被告之認定，
      附此敘明。
（三）綜上所述，本件檢察官所提積極證據，尚不足以認定被告
      有偽造文書之犯行，其間尚有合理之懷疑存在。此外復查
      無其他積極證據足認被告有公訴意旨所述犯行，被告既未
      經證明犯罪，揆諸首揭說明，自應為無罪之諭知。
據上論斷，應依刑事訴訟法第301 條第1 項，判決如主文。
本案經檢察官丁○○到庭執行職務。
中　　華　　民　　國　　96　　年　　12　　月　　10    日
                  鳳山刑事第二庭  審判長法　官   林水城
                                        法  官   楊筑婷
                                        法  官   譚德周
以上正本證明與原本無異。
如不服本判決應於收受本判決後10日內向本院提出上訴書狀，並
應敘述具體理由，如未敘述上訴理由者，應於上訴期間屆滿後20
日內補提理由書狀於本院（均須按他造當事人之人數附繕本）「
切勿逕送上級法院」。
中　　華　　民　　國　　96　　年　　12　　月　　11　　日
　　　　　　　　　　　　　　　　　     書記官    林雅婷
